【裁判字號】    97,訴,287
【裁判日期】    970430
【裁判案由】    毒品危害防制條例
【裁判全文】
臺灣高雄地方法院刑事判決               97年度訴字第287號
                                       97年度訴字第788號
公  訴  人  臺灣高雄地方法院檢察署檢察官
被      告  甲○○
上列被告因毒品危害防制條例案件，經檢察官提起公訴（96年度
毒偵字第10337 號）及追加起訴（96年度毒偵字第10271 號，嗣
因被告就被訴事實為有罪之陳述，經合議庭裁定由受命法官獨任
適用簡式審判程序審理，本院判決如下：
    主  文
甲○○施用第一級毒品，累犯，處有期徒刑拾月，扣案之第一級
毒品海洛因肆包（驗後淨重分別為零點零壹伍公克、零點零玖伍
公克、零點零伍伍公克、零點零伍陸公克，另含殘留海洛因粉末
難以完全析離之包裝袋肆個）、注射針筒支均沒收銷燬之，扣
案之吸管貳支、分裝杓壹支均沒收；又施用第一級毒品，累犯，
處有期徒刑拾月，扣案之注射針筒伍支沒收銷燬之，扣案之夾鍊
袋壹包沒收。應執行有期徒刑壹年陸月，扣案之第一級毒品海洛
因肆包（驗後淨重分別為零點零壹伍公克、零點零玖伍公克、零
點零伍伍公克、零點零伍陸公克，另含殘留海洛因粉末難以完全
析離之包裝袋肆個）、注射針筒捌支均沒收銷燬之，扣案之吸管
貳支、分裝杓壹支、夾鍊袋壹包均沒收。
    事  實
一、甲○○前於民國87年間，因施用毒品案件，經臺灣高雄地方
    法院以87年度毒聲字第615 號裁定送觀察、勒戒後，因認有
    繼續施用毒品之傾向，再經臺灣高雄地方法院以87年度毒聲
    字第1473號裁定送強制戒治，嗣因無繼續執行強制戒治之必
    要，經臺灣高雄地方法院以92年度毒聲字第4296號裁定停止
    戒治，惟因復有撤銷停止戒治之原因，再經臺灣高雄地方法
    院以88年度毒聲字第3388號裁定撤銷停止戒治，再施以戒治
    ，嗣於89年9月3日強制戒治執行完畢，並經本署檢察官於同
    年月15日以89年度戒毒偵字第1000號為不起訴處分確定；繼
    於前開強制戒治執行完畢後5 年內，復基於施用第一級毒品
    海洛因之概括犯意，自91年2 月28日起至同年9月8日止，連
    續施用第一級毒品海洛因多次，經臺灣高雄地方法院於91年
    10月18日以91年度訴字第2097號判決判處有期徒刑8 月，嗣
    於92年1 月27日判決確定；復於91年間，因違反毒品危害防
    制條例案件，經臺灣高雄地方法院以91年度簡字第1128號判
    決判處有期徒刑6 月確定，上開二案件並經臺灣高雄地方法
    院以92年度聲字第2560號裁定定應執行刑為有期徒刑1 年；
    再於93年間，因違反毒品危害防制條例案件，經最高法院以
    93年度台非字第145號判決判處有期徒刑8月確定，並與前揭
    有期徒刑1年接續執行，嗣於94年7月25日假釋出監，甫於同
    年8月3日保護管束期滿視為執行完畢。詎其仍不知戒絕毒癮
    ，明知海洛因經公告列為毒品危害防制條例第2條第2項第1
    款之第一級毒品，不得非法持有、施用，復基於施用第一級
    毒品海洛因之犯意，仍於(1)96年10月31日上午8 時許，在高
    雄縣鳳山市○○里○○街1 巷2 弄9 號住處內，以針筒注射
    之方式，施用第一級毒品海洛因1 次；(2)96年11月15日下午
    14時許，在高雄縣鳳山市○○街1 巷2 弄9 號住處內，以針
    筒注射之方式，施用第一級毒品海洛因1 次。嗣於96年10月
    31日上午10時42分許，為警持搜索票在其上開住處獲，並扣
    得海洛因4 小包（驗前淨重分別為0.021 、0.105 、0.064
    、0.068 公克，驗後淨重分別為0.015 、0.095 、0.055 、
    0.056 公克，鑑定結果均呈海洛因陽性反應）、注射針筒3
    支、吸管2 支及分裝杓1 支，及於96年11月15日下午15時20
    分許，又為警在其上開住處查獲，並扣得注射針筒5 支、夾
    鍊袋1 包等物。
二、案經高雄市政府警察局三民第一分局報告及高雄市政府警察
    局移送臺灣高雄地方法院檢察署檢察官偵查起訴。
    理  由
一、按本件被告所犯係死刑、無期徒刑、最輕本刑為3 年以上有
    期徒刑以外之罪，其於準備程序就被訴事實為有罪之陳述，
    經受命法官告知簡式審判程序之旨，並聽取其與公訴人之意
    見後，合議庭認無不得或不宜改依簡式審判程序進行之情事
    ，依刑事訴訟法第273 條之1 第1 項、第284 條之1 規定，
    裁定本件由受命法官獨任進行簡式審判程序，合先敘明。
二、上揭犯罪事實，業據被告於警詢、偵查及本院審理中坦承不
    諱，且其為警先後查獲時所採集之尿液，經送請高雄市立凱
    旋醫院檢驗結果，均呈嗎啡陽性反應，此有高雄市立凱旋醫
    院96年11月12日、96年11月23日之濫用藥物尿液檢驗報告及
    高雄市政府警察局三民第一分局96年度毒品防制條例尿液送
    驗編號與真實姓名對照表、毒品案件尿液送驗編號與真實姓
    名對照表、高雄市政府警察局刑警大隊10分隊偵辦毒品案尿
    液採證代碼對照表各1 份在卷可稽；另於96年10月31日扣得
    之海洛因4 包，經送請高雄市立凱旋醫院鑑定結果，均認定
    含有海洛因成分（驗前淨重分別為0.021 、0.105 、0.064
    、0.068 公克，驗後淨重分別為0.015 、0.095 、0.055 、
    0.056 公克），亦有該醫院96年11月19日之濫用物成品檢驗
    檢驗鑑定書附卷可稽，足徵被告前開施用第一級毒品海洛因
    2 次之自白，核與事實相符，堪可採為論罪科刑之依據。
三、按修正之毒品危害防制條例第20條就施用毒品者，祇於「初
    犯」及「5 年後再犯」2 種情形，有其追訴條件之限制，即
    須於初犯經觀察、勒戒或強制戒治釋放後，5 年內均無施用
    毒品之行為，始能認其前所實施之觀察、勒戒或強制戒治已
    足遮斷毒癮，而得於5 年後再犯時，再予適用初犯之規定，
    重行觀察、勒戒等程序。倘5 年內已經再犯，被依法追訴處
    罰，縱其第3 次（或第3 次以上）施用毒品之時間在初犯釋
    放5 年以後，即與「5 年後再犯」之情形有別，且因已於「
    5 年內再犯」，顯見其再犯率甚高，原實施觀察、勒戒或強
    制戒治，已無法收其實效，而無5 年戒斷期之存在，自無再
    經觀察、勒戒及強制戒治之必要，應得逕行追訴處罰。本件
    被告前於87年間因施用毒品案件，經施以觀察、勒戒及強制
    戒治，並於89年9 月3 日強制戒治期滿執行完畢，嗣於91年
    間，又因施用毒品案件，經本院以91年度訴字第2097號判處
    有期徒刑8 月確定，有卷附臺灣高等法院被告前案紀錄表附
    卷可稽，被告既係於上開戒治期滿執行完畢後「5 年內再犯
    」，且經法院判處罪刑確定，則被告就本案於96年10月31日
    及96年11月15日分別施用海洛因2 次而被查獲等情，即非屬
    該條例第20條第3 項所定「5 年後再犯」之情形，檢察官逕
    行依毒品危害防制條例第23條第2 項之規定，予以追訴，自
    屬適法。本案事證明確，自應依法論科。
四、核被告所為，均係犯毒品危害防制條例第10條第1 項之施用
    第一級毒品罪。又被告持有第一級毒品後進而施用，其持有
    之低度行為應為施用之高度行為所吸收，故不另論其持有毒
    品罪。再被告上開3 次施用毒品行為，犯意各別，行為互異
    ，自應分論併罰。又被告有如上事實欄所述前科事實，有前
    開臺灣高等法院被告前案紀錄表1 份在卷可查，其於94年8
    月3 日受有期徒刑之執行完畢後，5 年以內故意再犯本案2
    件有期徒刑以上之罪，均為累犯，均應依刑法第47條第1 項
    之規定加重其刑。爰審酌被告前有施用毒品之不良素行，歷
    經觀察、勒戒、強制戒治及施以刑罰後，仍未能徹底戒絕毒
    品，顯見其意志不堅，本不宜寬貸，惟念其施用毒品乃自戕
    一己之身體健康，並未害及他人，且犯後尚知能坦承犯行等
    一切情狀，分別量處如主文所示之刑，並依刑法第51條第5
    款規定定其應執行之刑。
五、又扣案之海洛因4 包，經送請鑑定結果均含有海洛因成份，
    業據本院認定如前，故不論屬犯人所有與否，爰均依毒品危
    害防制條例第18條第1 項前段之規定宣告沒收銷燬之；另就
    盛裝扣案毒品海洛因之空包裝袋，即使就袋內是否含有海洛
    因未加鑑定，但於一般鑑定裝袋內毒品之程序，均係以傾倒
    方式，將包裝袋內毒品倒出、稱重、以儀器檢驗部分等，倒
    出時若認必要，則輔以刮杓刮取袋內粉末，然「無論依何種
    方式分離，包裝袋內均有極微量之第一級毒品海洛因殘留」
    ，業經法務部調查局93年3 月19日調科壹字第09300113060
    號函釋在案，此為本院職務上已知之事實，足認原裝有毒品
    海洛因之空包裝袋內仍含極微量第一級毒品海洛因殘留而無
    法析離，均應整體視為查獲之第一級毒品海洛因，故依毒品
    危害防制條例上開規定不問屬於犯人與否，仍均應宣告沒收
    銷燬之。再者於本案96年10月31日及96年11月15日查獲被告
    時所扣案之注射針筒3 支及5 支，同依上開說明，在經過被
    告使用後，該等針筒顯會殘留有微量之海洛因，一般人亦不
    可能刻意加以清洗等，故亦應依法宣告沒收銷燬之。至於被
    告於96年10月31日遭扣案之吸管2 支及分裝杓1 支，及於96
    年11月15日遭扣之夾鍊袋1 包，既均為被告所有（參警卷）
    ，且為供被告犯施用毒品罪所用之物，依刑法第38條第1 項
    第2 款、第3 項前段規定亦應宣告沒收，爰分別於定被告各
    次犯罪之主刑後為沒收之諭知，並於定其應執行之刑時，依
    刑法第51條第9 款規定為2 次沒收均應全部執行之諭知。
據上論斷，應依刑事訴訟法第273 條之1 第1 項、第284 條之1
、第299 條第1 項前段，毒品危害防制條例第10條第1 項、第18
條第1 項，刑法第11條前段、第47條第1 項、第38條第1 項第2
款、第3 項、第51條第5 款、第9 款，判決如主文。
本案經檢察官乙○○到庭執行職務。
中    華    民    國    97    年    4     月    30    日
                  刑事第九庭    法  官  黃紀錄
以上正本證明與原本無異。
如不服本判決應於收受本判決後10日內向本院提出上訴書狀，並
應敘述具體理由，如未敘述上訴理由者，應於上訴期間屆滿後20
日內補提理由書狀於本院（均須按他造當事人之人數附繕本）「
切勿逕送上級法院」。
中    華    民    國    97    年    4     月    30    日
                                書記官  林志衡
附錄論罪科刑法條：
毒品危害防制條例第10條
施用第一級毒品者，處 6 月以上 5 年以下有期徒刑。
施用第二級毒品者，處 3 年以下有期徒刑。


司法院資訊處製作；財團法人民間司法改革基金會備份。
